【裁判字號】    97,重訴,44
【裁判日期】    970704
【裁判案由】    請求賠償損害
【裁判全文】
臺灣彰化地方法院民事判決  97年度重訴字第44號
原      告  乙○○
法定代理人  丙○○○
訴訟代理人  柯伊伶律師
被      告  甲○○
上列當事人間請求損害賠償事件，由刑事庭移送前來，本院於民
國97年6月4日言詞辯論終結，茲判決如下：
    主      文
被告應給付原告新台幣捌佰拾萬柒仟玖佰拾壹元，及自民
國九十七年一月三十日起至清償日止，按年息百分之五計算之利
息。
原告其餘之訴駁回。
本判決原告勝訴部分，於原告以新台幣貳佰柒拾柒萬玖仟佰壹
拾元為被告供擔保後，得假執行；但被告以新台幣捌佰拾萬
柒仟玖佰拾壹元為原告預供擔保，得免為假執行。
原告其餘假執行之聲請駁回。
    事實及理由
一、原告主張：
  (一)被告於民國96年5月11日上午10時15分許，駕駛車牌號碼19
    93-LK號自用小客車（以下簡稱甲車），沿彰化縣埔鹽鄉○
    ○路○段286巷由東往西方向駛入該巷與彰水路一段無交通
    號誌之交岔路口時，本應注意行經無號誌之交岔路口時，支
    線道車應暫停讓幹線道車先行，而依當時天候晴、路況正常
    、視線清楚、無障礙物等狀況，並無不能注意之情形，竟疏
    未注意前方路況，且未暫停讓幹道車先行，即貿然駛入上開
    彰水路一段幹線道，適原告騎駛車牌號碼L5R- 727號重型機
    車（以下簡稱乙車），沿埔鹽鄉○○路○段由南往北方向行
    至上開交岔路口，亦疏未注意減速慢行，坐隨時停車之準備
    ，因見前方有被告駕甲車貿然穿越，旋緊急煞車，惟因車速
    過快而不慎人車倒地，原告並往前撞及乙車左後車輪處，致
    受有創傷性蜘蛛膜下出血、腦室內出血、多處肋骨、胸椎骨
    折、肺部挫傷、兩側血胸等傷害，嗣經送醫治療，迄今仍身
    體氣切、插鼻胃管、對聲音毫無反應、意識未完全恢復，而
    有明顯認知功能障礙等症狀，為極重度植物人，而受有身體
    、健康重大不治之重傷害。被告就本件車禍之發生有過失，
    依法應負損害賠償責任。
  (二)茲請求被告損害賠償項目如下：
  1.醫療費用：
    原告因本件車禍受傷，大多由健保給付，其餘原告自行負擔
    部分亦不再重複請求。
  2.增加生活上之需要費用：
  醫療用品費用：
    原告因本件車禍受傷，購買尿布、看護墊、人工皮、沖洗器
    等醫療用品，共支出新台幣（下同）7,828元。
  看護費用：
    原告因本件車禍致神經系統損傷，無法翻身及坐起，日常生
    活無法自理，必須仰賴他人照護，均僱請全日看護照料，看
    護費用每日2,200元，總計已支付314,600元。又原告目前仍
    四肢癱瘓、大小便失禁而無回復可能，將來猶須他照料。原
    告發生車禍時年28歲，依95年臺灣省簡易生命表所示，平均
    餘命尚有53.37年，茲以居住在看護中心每月3萬元為計算標
    準，並按霍夫曼計算法扣除期前利息，請求被告給付將來看
    護費9,190,800元（計算式：30,000×12×25.53＝9,190,80
    0）。
  尿布、看護墊費用：
    原告因車禍癱瘓，大小便失禁而需長期使用紙尿布及看護墊
    費，以每月尿布15包、看護墊3包計算，每月必須支付1,800
    元。原告尚有平均餘命53.37年，按霍夫曼計算法扣除期前
    利息後，日後猶須支付尿布及看護墊費用為551,488元（計
    算式：1,800×12×25.53＝551,448）。
  總計原告增加生活上之需要費用為10,064,676元（計算式：
    7,828＋314,600＋9,190,800＋551,448＝10,064,676）。
  3.減少勞動能力之損害：
    原告自車禍受傷後，勞動能力已完全喪失，自車禍發生時起
    算至勞動基準法所定勞工退休年齡60歲為止，尚有32年之工
    作年資，茲以原告車禍受傷前每月工作所得26,000元計算，
    並按霍夫曼計算法扣除期前利息後，原告減少勞動能力之損
    害為5,865,600元（計算式：26,000×12×18.80≒5,86
    5,600）。
  4.非財產上之損害：
    原告正值青年，卻因本件車禍導致終身癱瘓，並須賴醫療器
    材及他人照料方能維持生命，精神所受痛苦至鉅，爰請求被
    告賠償非財產上之損害150萬元。
  (三)原告係68年7月出生，已離婚，有1個91年出生之小孩，現由
    其前妻監護。原告學歷為高職畢業，原先從事保全工作，月
    薪26,000元，名下無財產。
  (四)原告於97年4月15日已領取強制汽車責任保險金150萬元。
  (五)爰依侵權行為損害賠償之法律關係，請求被告應給付原告17
    ,430,276 元（計算式：10,064,676+5,865,600＋1,500,000
    ＝17,430,276)，及自起訴狀繕本送達被告之翌日起至清償
    日止，按年息百分之5計算之利息，並陳明願供擔保，請准
    宣告假執行等語。
二、被告辯稱：
  (一)原告因本件車禍受傷後，每月必須花費尿布、看護墊等費用
    合計1,800元，及一般安養中心1個月必須花費3萬元各節，
    被告俱不爭執。
  (二)被告學歷高職畢業，未婚，從事土木工作，月薪24,000元，
    名下無財產。
  (三)原告請求賠償金額過高，被告無力負擔，故請求駁回原告之
    訴及其假執行之聲請，並陳明如受不利判決，願供擔保，請
    准宣告免為假執行等語。
三、兩造不爭執事項：
  (一)兩造各自駕駛甲車、乙車於上揭時地發生車禍，原告因本件
    車禍受有創傷性蜘蛛膜下出血、腦室內出血、多處肋骨、胸
    椎骨折、肺部挫傷、兩側血胸等傷害，嗣經送醫治療，迄今
    仍身體氣切、插鼻胃管、對聲音毫無反應、意識未完全恢復
    ，而有明顯認知功能障礙等症狀，為極重度植物人，而受有
    身體、健康重大不治之重傷害。
  (二)原告因本件車禍後即97年4月15日已領取強制汽車責任保險
    金150萬元。
  (三)原告因本件車禍已支出看護費用314,600元，每月尚須支出
    尿布、看護墊等費用1,800元，及原告居住看護中心看護費
    用每月3萬元。
  (四)原告係68年7月出生，已離婚，有1個91年次小孩由其前妻監
    護。原告在本件車禍發生前，以保全為業，月薪26,000 元
    ，名下無財產，學歷是高職畢業。
  (五)被告係71年10月出生，未婚，從事土木工作，月薪24,000元
    ，學歷是高職畢業。
四、原告主張被告於上開時地駕車肇事，過失不法侵害原告成重
    傷等情，業據原告提出一般診斷書、本院96年度禁字第105
    號民事裁定影本等件為證，又被告亦因過失致重傷害案件經
    法院判處有期徒刑5月，此情亦有本院97年度交易字第7號刑
    事判決附卷可參，自堪信原告此部分之主張為真實。
五、按「因故意或過失，不法侵害他人之權利者，負損害賠償責
    任。」、「汽車、機車或其他非依軌道行駛之動力車輛，在
    使用中加損害於他人者，駕駛人應賠償因此所生之損害。」
    、「不法侵害他人之身體或健康者，對於被害人因此喪失或
    減少勞動能力，或增加生活上之需要時，應負損害賠償責任
    。」、「不法侵害他人之身體、健康‧‧‧被害人雖非財產
    上之損害，亦得請求賠償相當之金額。‧‧‧」，民法第18
    4條第1項前段、第191條之2、第193條第1項及第195條第1項
    前段分別定有明文。經查，原告既因被告駕車肇事不法侵害
    成重傷，則原告本於前開規定，請求被告損害賠償，洵屬有
    據。
六、茲就原告請求損害賠償項目，分別審酌如下：
  (一)增加生活上需要之費用：
  醫療用品費用：
    原告主張因本件車禍受傷，已支出尿布、看護墊、人工皮及
    沖洗器等醫療用品費用7,828元，業據原告提出相關收據影
    本為證，此為增加其生活上之需要費用，被告應負損害賠償
    責任。
  看護費用：
    原告主張其於車禍受傷後，已支出看護費用314,600元，及
    將來尚須支出看護費用9,190,800元等語。經查：依原告所
    提童綜合醫療社團法人童綜合醫院97年3月12日一般診斷書
    記載：「病患（指原告）因上述神經系統損傷，有認知功能
    障礙，上肢肌力為三級，下肢肌力為一級，行動困難，無法
    翻身及自行坐起，需他人控制輪椅代步，進食、大、小便及
    沐浴更衣等日常生活無法自理，需賴他人照護，無法從事工
    作。」等語，自堪認原告主張其有看護必要乙節為實在。又
    查：原告因本件車禍受傷後，已支出看護費用314,600元，
    及居住看護中心每月費用為3萬元各情，業據原告提出看護
    工賴進福出具之證明書及病患服務人員結業證書影本等件為
    證，復為被告所不爭執，亦堪信原告此部分之主張為真實。
    茲以原告於本件車禍發生時年27歲，依95年臺灣省（男性）
    簡易生命表所示，原告尚有平均餘命48.52歲，及看護中心
    每月費用3萬元計算，並依霍夫曼式計算法扣除中間利息，
    核算出原告尚須支出看護費用為8,685,494元（計算式：30,
    000×12×24.00000000≒8,685,494，元以下四捨五入）。
    此等看護費用，為增加原告生活上之需要費用，被告應負損
    害賠償責任。
  尿布、看護墊等費用：
    原告主張其因本件車禍癱瘓，大小便失禁，因而必須長期使
    用紙尿布及看護墊，以每月尿布15包、看護墊3包計算，每
    月必須支付1,800元等情，俱為被告所不爭執，亦堪信為實
    在。茲以原告尚有平均餘命48.52歲，並按霍夫曼式計算法
    扣除中間利息後，核算出原告尚須支出尿布及看護墊等費用
    為521,130元（計算式：1,800×12×24.00000000≒521,130
    ，元以下四捨五入）。此等費用，亦為增加原告生活上之需
    要費用，被告應負損害賠償責任。
  (二)減少勞動能力之損害：
    原告主張其於本件車禍受傷勞動能力全部喪失，以原告車禍
    前月薪26,000元，算至60歲為止，尚有32年工作年資，故請
    求減少勞動能力損害5,865,600元等情。經查：原告因本件
    車禍後已完全不能工作，及原告在車禍受傷前月薪為26,000
    元各情，有原告所提一般診斷書及薪資袋影本等件為證，且
    為被告所不爭執，自堪信為實在。茲以原告主張尚能工作32
    年，並按霍夫曼式計算法扣除中間利息後，核算出原告減少
    勞動能力之損害為5,867,499元（計算式：26,000×12×18.
    00000000≒5,867,499，元以下四捨五入）。此等損害，被
    告應負損害賠償責任。
  (三)非財產上之損害：
    原告主張遭被告駕車肇事不法侵害成重傷，遭受極大精神痛
    苦，爰請求150萬元之非財產上之損害賠償等語。經查：原
    告車禍前傷時僅27歲，原以保全為業，月薪26,000元，名下
    無財產，學歷是高職畢業；及被告未婚，從事土木工作，月
    薪24,000元，學歷是高職畢業，此情業據兩造分別供明在卷
    。本院據此審酌兩造之身分、地位、經濟狀況，及原告受傷
    之部位、痛苦程度各情，因認原告請求精神慰撫金即非財產
    上之損害100萬元，始屬相當。逾此部分之請求，稍嫌過高
    ，不應准許。
七、按「損害之發生或擴大，被害人與有過失者，法院得減輕賠
    償金額，或免除之。」，民法第217條第1項定有明文。經查
    ：依據卷附刑事判決第2、3頁記載：「‧‧‧臺灣省彰化縣
    區車輛行車事故鑑定委員會及臺灣省車輛事故覆議鑑定委員
    會之鑑定意見，亦認被告駕駛自小客車行至無號誌交岔路口
    ，支道車未停讓幹道車先行，為肇事主因，被害人乙○○騎
    駛機車行經無號誌交岔路口疏未注意減速慢行，為肇事次因
    ‧‧‧」等語，足見原告就本件車禍之發生與有過失。本院
    據此審酌兩造原因力之強弱，遂認原告應負擔百分之40之過
    失責任，被告則負擔百分之60之過失責任，始較適當。爰依
    此過失比例計算結果，原告得請求被告損害賠償金額為9,83
    7,931元〈計算式：（7,828＋314,600＋8,685,494＋521,13
    0＋5,867,499＋1,000,000）×0.6≒9,837,931元，元以下
    四捨五入〉。
八、按「保險人依本法規定所為之保險給付，視為被保險人損害
    賠償金額之一部分；被保險人受賠償請求時，得扣除之。」
    ，強制汽車責任保險法第32條定有明文。經查：原告因本件
    車禍受傷後即97年4月15日已領取強制汽車責任保險金150萬
    元元，有原告提出存摺影本附卷存參。是以，經扣除已領取
    保險金150萬元後，原告得請求被告賠償金額為8,337,931元
    （計算式：9,837,931－1,500,000＝8,337,931）。
九、綜上所述，原告本於侵權行為損害賠償之法律關係，請求被
    告連帶給付原告8,337,931元，及自起訴狀繕本送達被告之
    翌日即97年1月30日起至清償日止，按年息百分之5計算之利
    息，為有理由，應予准許。逾此範圍之請求，不應准許，應
    予駁回。
十、兩造均陳明願供擔保聲請宣告假執行或免為假執行之宣告，
    經核原告勝訴部分，於法並無不合，爰分別酌定相當擔保金
    額宣告之。至於原告敗訴部分，其假執行之聲請，已失所附
    麗，應予駁回。
十一、兩造其餘攻擊防禦方法及舉證，經審酌後於判決結果不生影
    響，爰不再贅詞論列。
十二、本件原為附帶民事訴訟，毋須繳納裁判費，兩造於訴訟程序
    亦未支出訴訟費用，爰不另為訴訟費用之諭知。
中    華    民    國    97    年     7     月    4    日
                  民事第一庭    法  官  陳正禧
上正本係照原本作成。
如對本判決上訴，須於收受送達後20日內向本院提出上訴狀。
中    華    民    國    97    年     7     月    4    日
                                書記官  蕭美鈴


司法院資訊處製作；財團法人民間司法改革基金會備份。
